【裁判字號】    98,易,2600
【裁判日期】    981231
【裁判案由】    賭博
【裁判全文】
臺灣板橋地方法院刑事判決              98年度易字第2600號
公  訴  人  臺灣板橋地方法院檢察署檢察官
被      告  甲○○
上列被告因賭博案件，經檢察官提起公訴（98年度偵字第25237
號），本院判決如下：
    主  文
甲○○共同犯圖利聚眾賭博罪，處有期徒刑參月，如易科罰金，
以新臺幣壹仟元折算壹日。扣案之簽單伍張及總簽單壹張，均沒
收。
    事  實
一、甲○○與某真實姓名年籍不詳、綽號「阿桑」之上游組頭，
    共同基於意圖營利供給賭博場所及聚眾賭博之集合犯意聯絡
    ，由甲○○自民國98年9 月3 日起，提供其所經營位於臺北
    縣三重市○○路○ 段231 巷口之檳榔攤，作為公眾得出入之
    賭博場所，聚集不特定多數人參與香港賽馬協會舉辦之「香
    港六合彩」簽賭，以「二星」、「三星」、「四星」等方式
    供賭客簽賭，約定賭客簽注「二星」、「三星」、「四星」
    ，每注簽賭金額均為新臺幣（下同）80元，欲簽賭之賭客至
    上開處所向甲○○簽賭，甲○○再於開獎前負責為組頭「阿
    桑」將所有賭客之簽單及賭資彙整，即可抽取每注1 元之佣
    金以牟利。賭客所簽選之號碼經核對香港六合彩所開出之號
    碼，如簽中「二星」、「三星」、「四星」，則可分別獲得
    5,60 0元、55,000元、600,000 元之彩金，並由「阿桑」將
    彩金交付甲○○由其轉交賭客，未簽中者，押注賭金扣除上
    開每注1 元之佣金歸甲○○所得外，其餘簽注賭資歸「阿桑
    」贏得。適於98年9 月10日19時15分許，為警接獲線報至上
    址查獲，並扣得甲○○所有供聚眾賭博使用之簽單5 張及總
    簽單1 張。
二、案經臺北縣政府警察局三重分局報告臺灣板橋地方法院檢察
    署檢察官偵查起訴。
    理  由
一、有關證據能力之說明：
  (一)關於被告甲○○於98年9 月10日警詢所為自白之證據能力：
１、被告於本院準備程序中辯稱：伊沒有在所經營之檳榔攤賭博
    ，警詢時係因為被警察兇才承認，因警察恐嚇伊，伊不識字
    ，警察又要求在筆錄上簽名即可回去，故在警詢中所為之自
    白與事實不符（見本院卷第11頁）云云。是本院依職權於審
    理中勘驗被告98年9 月10日之警詢錄音帶，勘驗結果與被告
    該次警詢筆錄所載大致相符，且詢問警員語氣平順、態度和
    緩，並無強暴、恐嚇或脅迫等情事，被告供述語氣平順、態
    度自然，亦無遭恐嚇或脅迫後之反應，警詢過程全程錄音，
    且採一問一答方式進行，甚且警員於製作筆錄結束後，因慮
    及被告不識字，並請陪同被告在場之親人一同確認筆錄所載
    ，於列印筆錄後，將筆錄內容逐一朗誦與被告確認等情，有
    本院勘驗筆錄附卷可考（見本院卷第26至33頁勘驗譯文），
    而被告對此勘驗結果自承警詢錄音帶均是伊之聲音，並表示
    製作筆錄之過程與警詢錄音帶所播放之內容相符；惟仍辯稱
    係於製作警詢筆錄前，便與警察套好，都是警察說好要伊照
    著唸（見本院卷第33、34頁）云云。
２、惟查，關於本件製作筆錄之過程，經證人即製作筆錄之員警
    黃俊超、許哲源到庭證稱：警詢筆錄之內容均是依被告之自
    由意思陳述，於製作筆錄之過程並未恐嚇被告或以不正當方
    式取得被告之供述，況當時被告之弟弟也在場，甚且被告有
    請人來關心（見本院卷第24至26頁）等情，是依上開員警之
    證詞及本院前開勘驗筆錄觀之，可見本件警員於製作筆錄時
    ，尚有被告之親人陪同在場，被告並商請某三重市民代表到
    場關切，此情亦為被告所自承（見本院卷第33至34頁），足
    徵被告對自身權益之保障甚為關心，且在親人與市民代表均
    陪同到場製作筆錄之情形下，倘有遭員警恐嚇、脅迫，或以
    套話等不法方式製作筆錄，衡情理應當場尋求支援，或拒簽
    筆錄，豈有明知己未涉不法，仍無端配合員警製作筆錄之可
    能，況參諸本院前開勘驗筆錄以觀，均與被告前開所辯各情
    不符，是被告所辯其於製作警詢筆錄時，係遭警員恐嚇，又
    因不識字，方為前開自白云云，委無可採。
３、綜上，本件被告於警詢所為之自白供述，應認係出於其自由
    意志下之任意性陳述，故有證據能力。
  (二)扣案簽單5張及總簽單1張之證據能力：
１、被告於本院審理中雖另辯稱：員警於98年9 月10日當天到場
    時，便直接詢問伊是否在做組頭，伊答稱沒有，員警便直接
    翻伊之抽屜，而且未告知是警察，亦未出示證件云云。
２、按警察勤務條例規定警察機關執行勤務之編組及分工，並對
    執行勤務得採取之方式加以列舉，已非單純之組織法，實兼
    有行為法之性質。依該條例第11條第3 款，臨檢自屬警察執
    行勤務方式之一種。臨檢實施之手段：檢查、路檢、取締或
    盤查等不問其名稱為何，均屬對人或物之查驗、干預，影響
    人民行動自由、財產權及隱私權等甚鉅，應恪遵法治國家警
    察執勤之原則。實施臨檢之要件、程序及對違法臨檢行為之
    救濟，均應有法律之明確規範，方符憲法保障人民自由權利
    之意旨。上開條例有關臨檢之規定，並無授權警察人員得不
    顧時間、地點及對象任意臨檢、取締或隨機檢查、盤查之立
    法本意。除法律另有規定外，警察人員執行場所之臨檢勤務
    ，應限於已發生危害或依客觀、合理判斷易生危害之處所、
    交通工具或公共場所為之，其中處所為私人居住之空間者，
    並應受住宅相同之保障；對人實施之臨檢則須以有相當理由
    足認其行為已構成或即將發生危害者為限，且均應遵守比例
    原則，不得逾越必要程度。臨檢進行前應對在場者告以實施
    之事由，並出示證件表明其為執行人員之身分。臨檢應於現
    場實施，非經受臨檢人同意或無從確定其身分或現場為之對
    該受臨檢人將有不利影響或妨礙交通、安寧者，不得要求其
    同行至警察局、所進行盤查。其因發現違法事實，應依法定
    程序處理者外，身分一經查明，即應任其離去，不得稽延。
    前述條例第11條第3 款之規定，於符合上開解釋意旨範圍內
    ，予以適用，始無悖於維護人權之憲法意旨，此業據司法院
    大法官釋字第535 號解釋闡示甚明。嗣於92年6 月25日經總
    統令制定公布警察職權行使法，且於同年12月1 日施行。其
    中關於盤查、臨檢之要件及程序，亦經該法第4 條、第6 條
    及第7 條分別加以明定。次按現行犯，不問何人得逕行逮捕
    之；犯罪在實施中或實施後即時發覺者，為現行犯；有下列
    情形之一者，以現行犯論：一、被追呼為犯罪人者。二、因
    持有兇器、贓物或其他物件、或於身體、衣服等處露有犯罪
    痕跡，顯可疑為犯罪人者；檢察官、檢察事務官、司法警察
    官或司法警察逮捕被告、犯罪嫌疑人或執行拘提、羈押時，
    雖無搜索票，得逕行搜索其身體、隨身攜帶之物件、所使用
    之交通工具及其立即可觸及之處所。刑事訴訟法第88 條 、
    第130 條亦分別定有明文。
３、經查，本件查獲過程係2 名便衣員警接獲民眾報案，指稱被
    告所經營之檳榔攤附近有違規賭博之情事，遂前往臨檢時配
    戴識別證，且表明身分後，即在現場桌上發現數張簽單，警
    方因此當場對該檳榔攤桌子之抽屜實施搜索之情，業據證人
    即員警黃智群於本院審理時證述明確（見本院卷第22至24頁
    ）。是該臨檢之發動及程序，與警察職權行使法第4 條、第
    6 條第1 項第1 款、第7 條第1 項第1 款之規定均無違背，
    應屬合法而未逾越必要之程度。又警方於臨檢、盤查時，當
    場在檳榔攤之桌上發現簽單數張乙節，亦為被告於本院審理
    中所供承，是值勤員警因認被告犯罪嫌疑重大，遂依刑事訴
    訟法第88條第3 項規定，以「準現行犯」身分當場逮捕被告
    ，再依同法第130 條規定對被告立即可觸及之處所實施「附
    帶搜索」，所為實施之強制處分核與前開規定及說明並無不
    合。從而，本件警方於查獲過程中，雖未持搜索票而逕行搜
    索，並扣得上開簽單等物，但警方實施臨檢之程序既符合警
    察職權行使法規定；搜索、扣押程序亦與刑事訴訟法第130
    條規定之「無令狀搜索」之要件相符。準此，警員在上開時
    、地執行臨檢、盤查勤務，且當場扣得簽單，並未逾越必要
    之程度，要難謂係違法。是扣案之簽單5 張及總簽單1 張，
    均非依非法搜索所得，自應有證據能力。
二、本院得心證之理由：
  (一)訊據被告固坦承經營上址檳榔攤及參與賭博之事實，惟矢口
    否認有何意圖營利供給賭博場所及聚眾賭博之犯行，並辯稱
    ：扣案之簽單是客人來買檳榔時說要買大樂透留下來的，寫
    好就放在店裡，伊沒有注意看；大張之總簽單是伊簽的，其
    餘均是客人寫的丟在店裡，大張（簽單）之內容是從小張（
    簽單）抄過來的，是別人報牌，伊要自己簽的（見本院卷第
    10頁背面至第11頁、第34頁）云云，惟查，上開賭博部分之
    事實，業據被告於本院審理中供承在卷，並有前開扣案物可
    資佐證，是堪認被告此部分之自白與事實相符，堪予認定；
    至其餘意圖營利供給賭博場所及聚眾賭博部分，亦經被告於
    警詢時自白供稱：扣案之總簽注單1 張是賭客簽單下注後，
    伊將下注之號碼，寫在總簽單上，留做日後與賭客查證之用
    ；賭法係對照香港賽馬會之六合彩號碼，有6 個號碼，賭客
    可自由下注，若中2 個號碼，俗稱「2 星」可得5,600 元、
    「3 星」可得55,000元、「4 星」可得60萬元，簽賭「2 星
    」、「3 星」、「4 星」都是80元；賭客均是到檳榔攤找伊
    簽賭；伊自98年9 月3 日開始經營迄今，每期賭資約4,000
    元，1 期獲利約200 至300 元；伊係為綽號「阿桑」之婦人
    收牌賺取佣金；之前在三重市碧華公園認識「阿桑」，「阿
    桑」叫要伊幫忙收取賭客簽賭之簽賭單及收取賭金，每注會
    給伊1 元之佣金；晚間約20時停止簽賭後，「阿桑」有時來
    檳榔攤找伊，拿取賭客之賭金，有時伊則過去三重市碧華公
    園市場內找「阿桑」，交付總簽賭單，及扣除佣金後之賭金
    （見偵查卷第14至17頁、本院前開勘驗筆錄）等語明確；另
    核對上開扣案簽單，5 張簽單所載確均係疑似簽賭六合彩之
    數字，且各簽單上數字之字跡、用筆之顏色均不相同，有扣
    案簽單附卷可稽，被告自承該等簽單係不同賭客所寫之簽單
    乙節，當與事實相符，堪予採信。又參諸證人黃智群證稱：
    伊等看到抽屜內之簽注單時，被告便很激動地將之撕掉（見
    本院卷第22頁背面）乙情以觀，衡諸常情，倘如被告前開所
    辯，該簽單僅是供己準備簽賭之用，別無其餘不法之用途，
    則面對員警之臨檢、搜索，被告理應無掩飾或迴避之必要，
    豈有於員警就檳榔攤內桌子抽屜為附帶搜索，並發現被告繕
    寫之總簽單時，神色激動地亟欲將該簽單撕毀之必要，就此
    質諸被告，亦迄未能就此行為之目的為合理之解釋，足徵被
    告於警詢中供承：扣案之總簽注單1 張是賭客簽單下注後，
    伊將下注之號碼，寫在總簽單上，留做日後與賭客查證之用
    ，並於停止簽賭前將該總簽單交付予「阿桑」，賺取佣金等
    語，與事實較屬接近，堪可憑信。
  (二)綜上，本件被告確有於上開時、地，為意圖營利而供給賭博
    場所，與「阿桑」共同聚眾為六合彩賭博之犯行甚明，被告
    上開所辯，均不足採。本件事證明確，被告犯行洵堪認定。
三、論罪科刑及沒收：
    核被告所為，係犯刑法第266 條第1 項賭博罪、同法第268
    條前段之意圖營利供給賭博場所罪及後段之意圖營利聚眾賭
    博罪。被告就上開意圖營利供給賭博場所及聚眾賭博等之行
    為與「阿桑」有犯意聯絡，行為分擔，為共同正犯。又被告
    自98年9 月3 日起，迄同年月10日為警查獲時止，所犯上開
    賭博、意圖營利供給賭博場所及聚眾賭博3 罪，其先後多次
    犯行，均係基於單一犯意，在密接之一定時、地之反覆行為
    ，為集合犯，應各論以一罪。另被告所犯賭博罪、圖利供給
    賭博場所及圖利聚眾賭博三罪間，係基於一賭博犯意，達成
    其同一犯罪所為之各個舉動，應屬法律概念之一行為，其一
    行為觸犯上開3 罪名，為異種想像競合犯，應依刑法第55條
    前段之規定，從情節較重之意圖營利聚眾賭博罪處斷。爰審
    酌被告為一己私利經營六合彩賭博，破壞社會善良風俗，行
    為實值非議，復於犯後雖一度坦承犯行，惟嗣於偵審中卻翻
    異前詞，矢口否認犯行，未見悔意，態度不佳，惟念其經營
    之期間非長，並無證據足資證明其因此獲有暴利，兼衡其素
    行尚佳、犯罪之動機、智識程度等一切情狀，量處如主文所
    示之刑，並諭知如易科罰金之折算標準，以資懲儆。至扣案
    簽單5 張、總簽單1 張，均係被告所有供犯本罪所用之物，
    爰依刑法第38條第1 項第2 款之規定，均宣告沒收之。
據上論斷，應依刑事訴訟法第299 條第1 項前段，刑法第28 條
、第268 條、第266 條第1 項、第55條、第41條第1 項、第38
條第1 項第2 款，刑法施行法第1 條之1 ，判決如主文。
本案經檢察官陳旭華到庭執行職務。
中    華    民    國    98    年    12    月    31    日
                刑事第十庭    法  官  鄭凱文
以上正本證明與原本無異
如不服本判決應於送達後10日內向本院提出上訴狀。
                              書記官  陳筱惠
中    華    民    國    98    年    12    月    31    日
附錄本案所犯法條全文：
中華民國刑法第266條
（普通賭博罪與沒收物）
在公共場所或公眾得出入之場所賭博財物者，處1 千元以下罰金
。但以供人暫時娛樂之物為賭者，不在此限。
當場賭博之器具與在賭檯或兌換籌碼處之財物，不問屬於犯人與
否，沒收之。
中華民國刑法第268條
（圖利供給賭場或聚眾賭博罪）
意圖營利，供給賭博場所或聚眾賭博者，處3 年以下有期徒刑，
得併科3 千元以下罰金。

司法院資訊處製作；財團法人民間司法改革基金會備份。
